ACORDAO-COMPLETO-2375816

ACÓRDÃO 2572/2019 ATA 41/2019 - PLENÁRIO

VISTOS, relatados e discutidos estes autos de Denúncia acerca de supostas irregularidades na execução do Convênio 0074/2013, celebrado entre a Fundação Nacional de Saúde - Funasa e a Prefeitura de Pedra Lavrada/PB, tendo por objeto a execução de sistema de abastecimento de água com a instalação de oito poços tubulares em diversas comunidades rurais do município,
ACORDAM os Ministros do Tribunal de Contas da União, reunidos em Sessão Plenária, diante das razões expostas pelo Relator, em: 
9.1. não conhecer da presente denúncia, visto o não atendimento dos requisitos de admissibilidade previstos nos arts. 235 do Regimento Interno deste Tribunal e 103, § 1º, da Resolução TCU 259/2014; 
9.2. comunicar o denunciante acerca deste Acórdão, destacando que o relatório e o voto que o fundamentam podem ser acessados no endereço eletrônico www.tcu.gov.br/acordaos;
9.3. arquivar os presentes autos, nos termos do art. 235, parágrafo único, do Regimento Interno deste Tribunal; 
9.4. encaminhar cópia integral do presente processo à Funasa para os procedimentos que entender pertinentes na análise da prestação de contas do Convênio 74/2013; e 
9.5. levantar o sigilo dos presentes autos, com base no art. 236, § 1º, do Regimento Interno.

Denúncia sobre supostas irregularidades na execução de convênio que tinha por objeto a execução de sistema de abastecimento de água com a instalação de oito poços tubulares.

Prefeitura Municipal de Pedra Lavrada - PB

3. Interessados/Responsáveis:
3.1. Interessado: Identidade preservada (art. 55, caput, da Lei n. 8.443/1992)
3.2. Responsável: Identidade preservada (art. 55, caput, da Lei n. 8.443/1992)

13.1. Ministros presentes: José Mucio Monteiro (Presidente), Walton Alencar Rodrigues, Augusto Nardes, Raimundo Carreiro (Relator) e Ana Arraes.
13.2. Ministros-Substitutos convocados: Marcos Bemquerer Costa, André Luís de Carvalho e Weder de Oliveira.

RAIMUNDO CARREIRO

Trata-se de denúncia acerca de supostas irregularidades na execução do Convênio n. 0074/2013, celebrado entre a Fundação Nacional de Saúde - Funasa e a Prefeitura de Pedra Lavrada/PB, tendo por objeto a execução de sistema de abastecimento de água com a instalação de oito poços tubulares em diversas comunidades rurais do município.
2.	Com fulcro no inciso I do § 3º do art. 1º da Lei n. 8.443/92, transcrevo a instrução da Secretaria de Fiscalização de Infraestrutura Urbana – SeinfraUrbana, peça 3, corroborada pelo titular da unidade, peça 4, por meio da qual propõe negar conhecimento à presente denúncia nos seguintes termos:
“Instrução Inicial de Denúncia sem Pedido de Cautelar
	A. Identificação do Processo

	TC Processo 041.406/2018-4
	Denúncia envolvendo irregularidades na execução do Convênio n. 0074/2013 celebrado entre a Fundação Nacional de Saúde - Funasa e a Prefeitura de Pedra Lavrada/PB, tendo por objeto a execução de sistema de abastecimento de água com a instalação de oito poços tubulares em diversas comunidades rurais do município. Denunciante com identidade preservada (Lei 8.443/1992) . Não conhecimento. Arquivamento.

	Unidade Jurisdicionada
	Uasg

	Prefeitura Municipal de Pedra Lavrada – PB
	---

	Objeto

	Denúncia sobre supostas irregularidades na execução do Convênio n. 0074/2013 celebrado entre a FUNASA e a Prefeitura de Pedra Lavrada/PB, tendo por objeto a execução de sistema de abastecimento de água com a instalação de oito poços tubulares em diversas comunidades rurais do município.

	Denunciante
	.

	Identidade preservada (Lei 8.443/1992) 
	
	Há pedido de Sustentação Oral?
	
	Não.
	
	Número do Contrato
		
	Convênio FUNASA n. 0074/2013          
		
	Vigência
	Valor 

	7/3/2018
	R$ 299.991,59

	Fase do Contrato

	Concluído.

	B. Alegações do Denunciante

	Cuidam os autos de denúncia a respeito de possíveis irregularidades ocorridas na Prefeitura Municipal de Pedra Lavrada – PB relacionadas a uma suposta fraude no procedimento licitatório (TP n. 00001/2017) , tendo por objeto os serviços de execução de sistema de abastecimento d’água, perfuração e instalação de oito poços tubulares em diversas comunidades rurais do município, com recursos provenientes do Convênio n. 0074/2013 firmado entre a Funasa e o Município de Pedra Lavrada. 
Se extrai da denúncia que a empresa contratada, embora esteja registrada, não existiria de fato, chamada pelo denunciante de “empresa fantasma”, usada para realizar operações financeiras ilegais, nos termos do denunciante.
O denunciante alega irregularidades na execução da obra, tais como o descumprimento do objeto (peça 1, p.1-2) , nos seguintes termos:
Perfuração de poços em localidades diversas das aprovadas no projeto pela FUNASA, alterando os beneficiários originais;
Nota fiscal constante no SICONV sem o atesto dos serviços por parte do engenheiro responsável pela fiscalização das obras; 
Suspeita de medições com sérios indícios de fraude, inclusive com serviços medidos e pagos sem a devida execução; e
Descumprimento da Lei 12.527/11, pois foram solicitados vários documentos e informações junto ao e-SIC do portal do município e não houve nenhum comunicado por parte da gestão.

	C. Exame de Admissibilidade

	Legitimidade do Autor

	O denunciante possui legitimidade para denunciar ilegalidades ou irregularidades perante o Tribunal?
 (Fundamento: art. 234 do Regimento Interno/TCU) 
	Sim

	Redação em Linguagem Compreensível

	A denúncia está redigida em linguagem clara e objetiva, contém nome legível, qualificação e endereço do denunciante?
 (Fundamento: art. 235 do Regimento Interno/TCU) 
	Sim

	Indício Concernente à Irregularidade ou Ilegalidade

	A denúncia encontra-se acompanhada do indício concernente à irregularidade ou ilegalidade apontada pelo autor?
 (Fundamento: art. 235 do Regimento Interno/TCU) 
	Não

	Competência do TCU

	A denúncia trata de matéria de competência do TCU?
 (Fundamento: art. 235 do Regimento Interno/TCU) 
	Sim

	Interesse Público

	Os argumentos do autor indicam a possibilidade de existência de interesse público, caso restem comprovadas as supostas irregularidades apontadas na peça inicial.
 (Fundamento: art. 103, § 1º, da Resolução - TCU 259/2014) 
	Sim

	Análise quanto ao interesse público: Confirmadas as alegações do representante, há potencial risco de danos ao erário.

	Conclusão quanto ao Exame de Admissibilidade

	Registra-se que qualquer cidadão, partido político, associação ou sindicato possui legitimidade para denunciar irregularidades ou ilegalidades perante o Tribunal, consoante disposto no art. 234 do Regimento Interno/TCU.
Cabe registrar que o denunciante apresentou apenas acusações de práticas ímprobas dos participantes, sem apontar evidências que permitam minimamente analisar os argumentos expendidos. A denúncia não está acompanhada de documentação a respeito da localização dos poços, dos beneficiários ou que trate da efetiva execução, ou inexecução, dos serviços. O único documento que acompanha a denúncia é uma nota-fiscal emitida pela Prefeitura Municipal de Monteiro/PB, sem que tenha sido aventada a relação dessa nota-fiscal com a questão tratada a respeito do Município de Pedra Lavada, estando aproximadamente 180 km distantes os dois municípios.
Assim, a denúncia não preenche os requisitos de admissibilidade constantes do art. 235 do RI/TCU e do art. 103, § 1º, da Resolução–TCU 259/2014, haja vista não trazer evidências dos fatos relatados.

	D. Exame Sumário

	Como não estão presentes os requisitos de admissibilidade constantes no art. 235 do Regimento Interno/TCU, de acordo com o parágrafo primeiro do citado artigo e com o art. 106 da resolução TCU–259/2014, será proposto o arquivamento do presente processo após comunicação ao denunciante, dispensado o exame sumário no caso em análise.

	E. Proposta de Encaminhamento
	
Ante o exposto, submetem-se os autos à consideração superior, propondo:
não conhecer a presente documentação como denúncia, uma vez não atendidos os requisitos de admissibilidade constantes do art. 235, parágrafo único, do Regimento Interno do TCU;
comunicar o denunciante da deliberação que vier a ser proferida, enviando-lhe cópia de seu inteiro teor; e
autorizar o arquivamento do processo, com fundamento no parágrafo único do art. 235 do Regimento Interno do TCU c/c o art. 105 da Resolução–TCU 259/2014.”
3.	É o Relatório.

não há

Não atuou

DENÚNCIA. FUNDAÇÃO NACIONAL DE SAÚDE. MUNICÍPIO DE PEDRA LAVRADA/PB. CONVÊNIO 0074/2013. SISTEMA DE ABASTECIMENTO DE ÁGUA. AUSÊNCIA DE INDÍCIOS CONCERNENTES À IRREGULARIDADE OU ILEGALIDADE. NÃO CONHECIMENTO. ARQUIVAMENTO.

DENÚNCIA (DEN)

Secretaria de Fiscalização de Infraestrutura Urbana (SeinfraUrb)

Registro, inicialmente, que relato o presente feito em razão da LUJ 2019/2020 (Lista de Unidades Jurisdicionadas) .
Conforme assentado no relatório precedente, trata-se de expediente autuado como denúncia em face de supostas irregularidades na execução do Convênio n. 0074/2013, celebrado entre a Fundação Nacional de Saúde - Funasa e a Prefeitura de Pedra Lavrada/PB, tendo por objeto a execução de sistema de abastecimento de água com a instalação de oito poços tubulares em diversas comunidades rurais do município.
No expediente, o denunciante aduz as seguintes irregularidades:
i)  a empresa contratada não existiria de fato; 
ii)  perfuração de poços em localidades diversas das aprovadas no projeto pela FUNASA, alterando os beneficiários originais; 
iii)  nota fiscal constante no SICONV sem o atesto dos serviços por parte do engenheiro responsável pela fiscalização das obras; e
iv)  suspeita de medições com sérios indícios de fraude, inclusive com serviços medidos e pagos sem a devida execução. 
Após realizar o exame de admissibilidade, a SeinfraUrbana, em pronunciamentos uniformes, peças 3 e 4, propôs o não conhecimento da denúncia pois, no seu sentir, o expediente encontra-se desacompanhado de indícios concernentes à irregularidade ou ilegalidade.
Razão assiste à unidade instrutiva. Vejamos.
Nos termos do caput do art. 235 do Regimento Interno do TCU, a denúncia deve vir “acompanhada de indício concernente à irregularidade ou ilegalidade denunciada”. A seu turno, o parágrafo único daquele mesmo dispositivo determina que o Tribunal “não conhecerá de denúncia que não observe os requisitos e formalidades prescritos no caput, devendo o respectivo processo ser arquivado após comunicação ao denunciante”.
O denunciante não logrou trazer aos autos nenhum elemento de prova, sequer indiciário, das irregularidades apontadas na inicial. Conforme bem observado pela SeinfraUrbana, “O único documento que acompanha a denúncia é uma nota-fiscal emitida pela Prefeitura Municipal de Monteiro/PB, sem que tenha sido aventada a relação dessa nota-fiscal com a questão tratada a respeito do Município de Pedra Lavada, estando aproximadamente 180 km distantes os dois municípios”.
Dessarte, a denúncia em apreço não deve ser conhecida, porquanto não reúne os requisitos de admissibilidade constantes no art. 235 do Regimento Interno/TCU, e no art. 103, § 1º, da resolução TCU 259/2014.
Entretanto, considerando que não consta dos autos informação quanto à prestação de contas do convênio impugnado, julgo pertinente encaminhar cópia do presente processo à Funasa para as providências cabíveis na análise da prestação de contas do Convênio 0074/2013.
Ante o exposto, acolho a manifestação da unidade instrutiva às peças 3 e 4, a qual integra as presentes razões de decidir, e voto no sentido de que seja adotado o Acórdão que ora submeto a este Colegiado.
TCU, Sala das Sessões Ministro Luciano Brandão Alves de Souza, em 23 de outubro de 2019.
RAIMUNDO CARREIRO 
Relator